臺灣臺中地方法院民事判決　九十三年度訴字第三二二號
　　原　　　告　華南商業銀行股份有限公司
　　法定代理人　甲○○
　　訴訟代理人　丙○○
　　被　　　告　乙○○
當事人間請求清償借款事件，本院於中華民國九十三年五月二十八日言詞辯論終結，
判決如下：
    主      文
原告之訴駁回。
訴訟費用由原告負擔。
    事實及理由
一、原告主張：被告於民國八十六年九月十日簽立授信約定書，同意擔任訴外人陳雪
    梅之連帶保證人，分別向原告借貸新台幣（下同）一百五十萬元及四十二萬元，
    合計一百九十二萬元（下稱系爭借款），利息按年息百分之八點零三五計算，按
    月給付，系爭借款本金到期一次攤還，借貸期間為半年，並約定給付如有遲延，
    逾期在六個月以內，另按上開利率百分之十，逾期超過六個月部分，按上開利率
    百分之二十計算違約金。嗣系爭借款到期後，陳雪梅向原告申請延期清償獲准，
    且被告亦於同意延期所另行書立之借據上連帶保證人處蓋用原留存印章，足認被
    告同意就系爭借款延期清償繼續負連帶保證責任。嗣九十二年七月二十三日系爭
    借款清償期限屆至，惟訴外人陳雪梅僅就系爭借款其中四十二萬元部分清償二萬
    元，其餘部分均未依約給付，履經催討，仍不獲清償，為此爰依消費借貸及連帶
    保證之法律關係，求為判決命被告給付原告系爭借款尚欠本金一百九十萬元及其
    利息、違約金等語。並聲明：被告應給付原告一百九十萬元，及：
    (1)一百五十萬元部分自九十二年四月一日起至清償日止按年息百分之八點○三五
    計算之利息，並自九十二年五月二日起至清償日止，逾期在六個月以內，按上開
    利率百分之十，逾期超過六個月部分，按上開利率百分之二十計算之違約金；(2)
    四十萬元部分自九十二年五月二十四日起至清償日止，按年息百分之八點○三五
    計算之利息，並自九十二年六月二十五日起至清償日止，逾期在六個月以內，按
    上開利率百分之十，逾期超過六個月部分，按上開利率百分之二十計算之違約金
    。
二、被告則以：其固於八十六年間同意擔任訴外人陳雪梅向原告借款一百九十二萬元
    之連帶保證人一年，惟系爭借款於八十七年到期後，其即向訴外人表示不同意繼
    續擔任連帶保證人，且原告歷次同意訴外人延期清償，均未以書面通知被告，被
    告自不須就系爭借款負連帶保證責任等語，以為抗辯。爰答辯聲明：原告之訴駁
    回。
三、兩造不爭執之事實：
（一）被告於八十六年九月十日簽立系爭授信約定書，並擔任系爭借款之連帶保證人
      。
（二）系爭借款於八十七年到期後，原告同意訴外人陳雪梅延期清償，且未以書面通
      知被告。
四、本件爭點：被告之連帶保證責任是否因原告未以書面通知同意訴外人陳雪梅延期
    清償而免除？
五、得心證之理由：
（一）本件原告主張系爭借款屆期後，被告仍於延期清償所另書立之借據上連帶保證
      人處蓋用與授信約定書所留存印文相符之印章，足認被告已同意延期清償，被
      告自應負連帶保證責任等語，惟被告否認有同意延期清償情事。經查，系爭授
      信約定書第十四條固記載有「為便於嗣後立約人與貴行一切受（授）信往來，
      立約人茲同意，除另有約定外，憑後列留存印鑑式樣概（簽）於受（授）信契
      據，即生效力。（本條為個別商議條款）」等語，然經本院核閱系爭授信約定
      書第十七條關於個別商議條款之約定，並無列載第十四條，足認兩造並無約定
      以授信約定書所留存印文為授信往來之依據，自難單憑因延期清償所立之借據
      上蓋有被告原留存之印文，即認被告應負連帶保證人之責任。又證人陳雪梅於
      本院審理時固證稱：其有經被告同意授權而於借據上蓋章、簽名等語（見本院
      九十三年三月三十日準備程序筆錄），惟證人於本院審理時亦證稱：除第一次
      借貸系爭借款時，被告有到場對保，嗣後借款展期時，均係原告通知，再由其
      傳真回原告，但不知原告有無通知被告，至展期時借據之簽名為其所簽等語。
      惟以第一次借款時被告既非不識字而能自行簽名之情形，如訴外人陳雪梅確有
      於延期清償時通知被告並請被告親自於借據上連帶保證人欄蓋章，衡情自無須
      由訴外人代為簽名，足認嗣後延期清償時，訴外人並無告知被告，亦未經被告
      同意，證人所證經被告同意而為簽名蓋章等語，顯係避免自身遭偽造文書之刑
      事責任訴追所為自保之詞，並無足採。是被告所辯系爭借款歷次延期清償之借
      據上印文並非其所蓋用等語，應堪採信，此外，原告復未舉證證明系爭借款歷
      次展期之借據上連帶保證人欄為被告親自或授權陳雪梅簽名、蓋章，所主張被
      告已知悉延期清償並同意續任連帶保證人等語，尚無足採。
（二）再按，就定有期限之債務為保證者，如債權人允許主債務人延期清償時，保證
      人除對於其延期已為同意外，不負保證責任。民法第七百五十五條，定有明文
      。又此項規定凡保證債務均適用之，連帶保證債務不過保證人喪失先訴及檢索
      抗辯權，仍不失為保證債務之一種，自無排斥上開法條適用之理由。最高法院
      四十四年臺上字第一一八二號著有判例意旨可資參照。本件原告並不爭執系爭
      借款為定有期限之債務，且被告係負定期保證之債務，則本件主債務人即訴外
      人陳雪梅向債權人原告借貸之系爭借款合計一百九十二萬元，係屬定有期限之
      債務，已如前述。姑且不論，被告於授信約定書是否依消費者保護法規定，而
      有定型化契約審核有無效力之問題。則本件原告與訴外人陳雪梅間既有上開民
      法第七百五十五條延期清償之情事，且原告自承並未通知被告有關延期清償之
      情事，復未舉證證明被告就系爭借款延期清償一事已同意，從而，被告主張七
      百五十五條之抗辯，於法洵屬有據，原告依連帶保證之法律關係請求被告給付
      系爭借款尚欠本金、利息及違約金，即無理由，應予駁回，爰判決如主文所示
      。
四、訴訟費用負擔之依據：民事訴訟法第七十八條。
中　　　華　　　民　　　國　　九十三　　年　　　六　　　月　　二十五　　日
                                        臺灣臺中地方法院民事第四庭
~B    審判長法　官　張恩賜
~B          法　官　許秀芬
~B          法　官　戴博誠
正本係照原本作成
如對本判決上訴，須於判決送達後廿日內向本院提出上訴狀
中　　　華　　　民　　　國　　九十三　　年　　　六　　　月　　二十五　　日
~B      法院書記官　蔡秀珍
